【裁判字號】    97,訴,2275
【裁判日期】    971216
【裁判案由】    違反毒品危害防制條例等
【裁判全文】
臺灣彰化地方法院刑事判決              97年度訴字第2275號
公  訴  人  臺灣彰化地方法院檢察署檢察官
被      告  乙○○
選任辯護人  阮春龍律師
上列被告因違反毒品危害防制條例等案件，經檢察官提起公訴（
97年度偵字第6687號），本院判決如下：
    主  文
乙○○犯如附表一、二、三所示之罪，各應處如附表一、二、三
主文欄所示之刑。主刑部分應執行有期徒刑拾捌年。
    犯 罪 事 實
一、乙○○（綽號老闆娘）因己身有施用毒品之習慣，明知海洛
    因業經毒品危害防制條例列為第一級毒品管制，不得販賣、
    持有，甲基安非他命則為毒品危害防制條例所規範之第二級
    毒品，不得販賣及持有，竟為圖謀販賣毒品賺取價差之利益
    ，各別基於販賣第一級毒品海洛因及第二級毒品甲基安非他
    命之營利犯意，分別於附表一、附表二所示之時間、地點，
    由欲購買海洛因之甲○○，及欲購買甲基安非他命之丁○○
    ，分別以附表一、附表二所示之交易方式，親自前往乙○○
    當時位於彰化縣彰化市○○路○ 段422 巷24號之4 住處，及
    該住處附近路邊相約見面後，由乙○○親自以附表一所示高
    於進價之交易價格，8 次販賣海洛因予甲○○，及親自以附
    表二所示高於進價之交易價格，2 次販賣甲基安非他命予丁○○。
二、乙○○明知甲基安非他命，另經行政院衛生署明令公告列為
    禁藥管理，不得轉讓、持有，竟另基於無償轉讓禁藥甲基安
    非他命之犯意，於附表三所示之時間、地點，無償轉讓禁藥
    甲基安非他命予其女兒之男友丙○○2 次（各次轉讓數量均
    僅供施用1 次之份量，淨重未達10公克）。
三、嗣經彰化縣警察局彰化分局報請臺灣彰化地方法院檢察署檢
    察官就乙○○所使用之0000000000門號進行監控後，於97年
    7 月17日上午8 時，持本院核發之搜索票至乙○○前揭位於
    彰化縣彰化市○○路○ 段422 巷24-4號住處搜索，當場查扣
    其所有，裝填0000000000門號之摩托羅拉廠牌行動電話1支
    ；及其所有，惟供其己身施用與本案無涉之甲基安非他命11
    包。
四、案經彰化縣警察局彰化分局報告臺灣彰化地方法院檢察署檢
    察官偵查起訴。
    理  由
壹、證據能力部分：
    按被告以外之人於審判外之言詞或書面陳述，除法律有規定
    者外，不得作為證據；又被告以外之人於審判外之陳述，雖
    不符合同法第159 條之1 至第159 條之4 規定，但經當事人
    於審判程序同意作為證據，法院審酌該言詞陳述或書面陳述
    作成時之情況，認為適當者，亦得為證據。當事人、代理人
    或辯護人於法院調查證據時，知有第159 條第1 項不得為證
    據之情形，而未於言詞辯論終結前聲明異議者，視為有前項
    之同意，刑事訴訟法第159 條第1 項及第159 條之5 分別定
    有明文。經查，本判決下列所引用之被告以外之人於審判外
    之陳述（含書面陳述），經被告之選任辯護人閱卷後，檢察
    官、被告乙○○及選任辯護人迄至本院言詞辯論終結前均未
    聲明異議，本院審酌上開證據資料製作時之情況，尚無違法
    不當及證明力明顯過低之瑕疵，亦認為以之作為證據應屬適
    當，揆諸前開規定，爰依刑事訴訟法第159 條之5 規定，認
    前揭證據資料均有證據能力。
貳、認定事實及論罪科刑部分：
一、訊據被告乙○○固坦承伊之綽號為「老闆娘」，且00000000
    00該門號係伊在使用，伊亦認識證人丁○○、甲○○及丙○○等情，惟矢口否認涉有前揭犯行，辯稱：伊未曾販賣海洛
    因、甲基安非他命及無償轉讓甲基安非他命予任何人，伊曾
    向證人丁○○購買手機飾品，證人丁○○打電話給伊係欲向
    伊索取該飾品欠款云云；選任辯護人則為被告辯稱：證人丁○○於警詢時前後不一致之證述，應係證人丁○○在極大壓
    力下所為相反之證詞；另證人甲○○有關海洛因交易地點之
    證述，亦顯與一般經驗法則不符；另證人丙○○雖於員警查
    獲當時，即向警方陳述被告曾無償轉讓甲基安非他命，被告
    因不懂法律，不知轉讓甲基安非他命亦有刑責，被告始配合
    證人丙○○之陳述，而供述曾轉讓甲基安非他命給證人丙○○，實際上，被告並未曾轉讓甲基安非他命給證人丙○○等
    語。經查：被告曾於附表一所示之交易時間、地點，以附表
    一所示之交易方式及價格，共販賣第一級毒品海洛因8 次予
    證人甲○○；及於附表二所示之交易時間、地點，以附表二
    所示之交易方式及價格，共販賣第二級毒品甲基安非他命 2
    次予證人丁○○；另於附表三所示之時間、地點，無償轉讓
    淨重未達10克之禁藥甲基安非他命2 次予證人丙○○乙節，
    有如附表一、二、三證據欄所示之證據可資佐證，按雖附表
    一、二證據欄所示之通訊監察譯文，均非屬被告與證人甲○○、丁○○交易成功之該次聯絡內容，然依該通訊監察譯文
    所載內容，及證人甲○○、丁○○於警、偵訊所為證述，該
    些通訊監察譯文內容原亦均係證人甲○○、丁○○欲再與被
    告聯絡購買毒品交易之對話，足認證人甲○○於警、偵訊，
    及證人丁○○於警、偵訊及本院審理時，分別證述曾於附表
    一所示時、地向被告購買海洛因，及附表二所示時、地向被
    告購買甲基安非他命等情，尚非屬杜撰之詞，前情應堪認定
    。又按販賣毒品之所謂販賣行為，須行為人主觀上有營利意
    圖，且客觀上有販入或賣出毒品行為，即足構成，至於實際
    上是否已經獲利，則非所問；必也始終無營利之意思，而以
    原價或低於原價有償讓與他人，方難謂為販賣行為，而僅得
    以轉讓罪論處（參照最高法院93年度臺上字第1651號判決要
    旨）。又販賣海洛因、甲基安非他命毒品本無一定價格，各
    次買賣之價格，當亦各有差異，隨供需雙方之資力、關係之
    深淺、需求之數量、貨源之充裕與否、販賣者對於資金之需
    求如何即殷切與否，以及政府查緝之態度，進而為各種不同
    之風險評估，而為機動性之調整，是其價格標準，自非一成
    不變，且販賣者從各種「價差」或「量差」或係「純度」謀
    取利潤方式，或有差異，然其所圖利益之非法販賣行為目的
    ，則屬相同，並無二致。本件被告所為如附表一、附表二所
    示各次販賣毒品犯行，雖因並未當場查獲販毒事實，且時隔
    久遠，而無從察知其販賣毒品確實數量，惟毒品危害防制條
    例所處罰之「販賣」毒品罪，所著重者為在主觀上有藉以牟
    利之惡性，及對毒品之擴散具有較有償或無償轉讓行為更嚴
    重之危害性，被告有無「營利」之意圖係從客觀之社會環境
    、情況及證人、物證等資料，依據證據法則綜合研判認定；
    衡諸毒品海洛因、甲基安非他命量微價高，且依一般社會通
    念以觀，販賣行為在通常情形下均係以牟利為其主要誘因及
    目的，從而，舉凡其有償交易，除足反證其確另基於某種非
    圖利本意之關係外，通常尚難因無法查悉其販入價額作為是
    否高價賣出之比較，諉無營利之意思，阻卻販賣犯行之追訴
    。本件被告確有前開販賣海洛因、甲基安非他命之行為，考
    量社會大眾均知買賣海洛因、甲基安非他命係非法行為之客
    觀社會環境，依據上開積極證據及經驗法則綜合研判，被告
    應係基於營利之犯意而販賣海洛因、甲基安非他命，要無疑
    義。至被告及選任辯護人雖以前詞置辯，且證人甲○○、丙○○於本院審理時亦翻異前詞，惟查：
  (一)證人甲○○於本院97年10月28日審理時雖改證稱：其係跟在
    彰化明星保齡球館裡打機台綽號「叔仔（台語）」之人購買
    海洛因，未曾跟被告購買過海洛因，其在警詢時確實曾說過
    海洛因係向被告購買，但係因警察在製作筆錄前，曾帶其至
    一個小房間，用右手臂勾在其脖子，左手握拳作勢要揍其，
    並說等一下筆錄叫你怎麼說就怎麼說；至於在偵訊時，因其
    已經很久沒有跟老闆娘聯絡，其不知道發生什麼事情，又看
    文上是寫老闆娘販毒，當時其就嚇到，但檢察官並未用手勒
    其脖子，並作勢要毆打，且未曾很兇地對其說不老實招出來
    ，別想回家吃飯，當天警察去其住處搜索，並未查扣任何物
    品，而警察製作完筆錄時，並未要其去地檢署要照著警詢筆
    錄所講回答，僅說警詢筆錄要這樣做，要補充就去跟檢察官
    說等語（詳見本院當日審判筆錄）；然證人甲○○於警、偵
    訊時，就其向被告購買海洛因方式、經過均證述綦詳，其於
    偵訊時除就向被告購買海洛因之時間、地點、次數、金額證
    述綦詳外，復向檢察官證稱：於97年4 月25日中午12時34分
    40秒之通話，係其欲向被告購買海洛因，但對方在電話中說
    沒有做了等語（詳見偵卷第290 頁），且有該通訊監察譯文
    1 紙在卷可參（見偵卷第93頁）。蓋依證人甲○○於本院審
    理時之證述，可知證人甲○○於檢察官偵訊時，並無何遭強
    暴、脅迫、利誘等不當訊問方式，且其亦證稱員警並未要求
    其照警詢筆錄向檢察官回答，甚而員警曾稱如要補充即向檢
    察官說明等語，衡諸常情，倘如證人甲○○所述其未曾向被
    告購買海洛因，均係向綽號「叔仔」之人購買，其當向檢察
    官補充說明其實際購買海洛因之對象為何人，焉有可能仍確
    稱係向被告購買海洛因；另證人甲○○於本院審理時亦證稱
    ：員警至其住處並未搜索扣得任何物品等語，且其陳稱係看
    到文上有「老闆娘」（即指被告）販毒，其當知情就員警偵
    辦之販賣毒品案件之嫌疑人並非證人甲○○本身，而係被告
    ，證人甲○○既未遭查扣任何物品，焉需擔心遭羈押，是證
    人甲○○於本院審理時翻異前詞，顯係事後迴護被告之詞，
    不足採信；至據證人甲○○所述，其與被告聯絡交易海洛因
    之地點，均係在被告住處附近巷子路旁等情，雖辯護人認此
    顯與常情不合，然於一般毒品交易中，相約於路旁進行毒品
    交易，實係屬交易常態，尚無何與常情不合之處。從而，證
    人甲○○於本院審理時翻異前詞，及選任辯護人為被告所為
    辯解，均尚難為被告有利之認定。
  (二)證人丁○○於本院97年10月28日審理時證稱：其在第一次警
    詢會說沒有跟被告買甲基安非他命，係因當時其父母親及胞
    兄均在場，不想讓其等傷心，才說只有在高中時有吸食過，
    第二次係因有警察說這種筆錄能看嗎，還想回去嗎，驗尿能
    夠通過嗎，其就被帶回重新製作一份筆錄，其就心想本身有
    做錯事，製作造假或不實筆錄可能會觸犯偽造文書罪，所以
    聽到警察說這些話會害怕，但其不覺得警察有何惡意，僅係
    想說要把曾經有做過的事據實以告，至於檢察官未曾問其想
    不想回家，且未曾以很兇或恐嚇口氣跟其說話，僅說要其據
    實陳述等語（詳見本院當日審判筆錄），蓋證人丁○○於本
    院審理時，已就其為何於初次警詢時完全否認近期有何施用
    毒品之行為，然於嗣後警、偵訊及本院審理時，均證述確曾
    於附表二所示時、地施用甲基安非他命，且該2 次施用甲基
    安非他命均係向被告購買乙節，詳述理由；且證人丁○○所
    述恐家人擔心之理由，亦顯與常情相符，尚難僅因證人丁○○於警詢初訊時所為證述，與其嗣後所為證述相左，逕認證
    人丁○○所述全無足採；再被告雖辯稱：伊係因向證人丁○○購買手機飾品未付款，證人丁○○始撥打電話詢問云云。
    惟證人丁○○於本院審理時證稱：與被告素無怨隙，其於具
    結負偽證罪處罰之心理壓力下，自無故意誣陷毫無怨隙被告
    之必要；且倘證人丁○○確欲誣陷被告有何販賣甲基安非他
    命之情，逕可直接指明其於97年4 月27日與被告之通話內容
    ，【即證人丁○○問：「ㄛ，老闆娘有在嗎？」，被告答：
    「啊！你是誰？」，證人丁○○：「我是阿彰，我要拿那個
    ，我晚上過去喔。」，被告答：「喔，好啊。」，此有該通
    訊監察譯文1 紙在卷可稽（見偵卷第176 頁）】，即係其與
    被告購買甲基安非他命成功之通話紀錄，焉需特別指明該次
    並未進行交易；另證人丁○○於本院97年10月28日審理時再
    度證稱：其未曾販賣裝飾品給被告等語（詳見本院當日審判
    筆錄），是被告辯稱伊與證人丁○○之通話內容，係聯絡手
    機飾品之收費事宜，亦顯難令人採信；至辯護人雖辯稱：以
    證人丁○○所證稱購買新臺幣（下同）1,000 元及1,500 元
    之甲基安非他命份量，當不至於可供證人丁○○於購買當次
    於被告住處即施用完畢等語，然甲基安非他命之價格及數量
    ，本隨著販毒者與購毒者間之關係，會有相當之差距，是依
    卷存證據，尚難認定證人丁○○向被告所購買之甲基安非他
    命份量究竟為多少克數；且甲基安非他命之吸食方式，多係
    以置入吸食器內抑或鋁箔紙上燒烤吸煙之方式吸食，每次使
    用甲基安非他命之份量亦非如注射海洛因般，有一較為明確
    之致死劑量，從而，既無從知悉證人丁○○各次購得之實際
    甲基安非他命克數為多少，且無從知悉證人丁○○每次使用
    甲基安非他命之數量為多少，辯護人為被告辯稱絕無可能一
    次即施用殆盡等語，尚嫌速斷；又證人丁○○於本院審理時
    亦已證稱：因其家裡還有小孩，所以不會將甲基安非他命帶
    回住處，再審諸證人丁○○於初次警詢時，因父母親人在場
    ，即未承認其有施用甲基安非他命之情，足認證人丁○○之
    家人均未知悉證人丁○○曾經施用甲基安非他命，是證人丁○○證稱僅於被告住處將所購得之甲基安非他命施用畢後，
    即離開被告住處等語，即難認與常情絕對相違。
  (三)證人丙○○於本院97年12月2 日審理時雖改證稱：其與被告
    之女兒係男女朋友關係，其於97年6 月中旬及97年7 月17日
    ，曾在被告住處施用過甲基安非他命，但都是一個叫「猴的
    」成年男子所給，也就是被告叫「猴的」拿出來的，然後被
    告就會去準備鋁箔紙或吸食器，該「猴的」就會將甲基安非
    他命倒在吸食器上，並將該吸食器拿給其，其都在被告住處
    當場吸一吸，其不會拿錢給「猴的」，其與「猴的」亦不熟
    ；其在警詢時，因警察有說其係通緝，並表示要其說係去被
    告那裡是要向被告購買甲基安非他命，但這不是事實，其怎
    麼可能咬被告；其在偵訊時，檢察官並無任何恐嚇、威脅或
    利誘，且沒有要其說甲基安非他命是被告給的，其不知道偵
    訊筆錄上有寫被告無償轉讓甲基安非他命給其，但筆錄上確
    實是其簽名，但其在製作筆錄時還在酒醉等語（詳見本院當
    日審判筆錄）。惟查，證人丙○○於警、偵訊時，均未曾提
    及綽號「猴的」該成年男子，是證人丙○○於本院審理時，
    突證稱係綽號「猴的」之成年男子提供甲基安非他命供其使
    用之證述，是否可採，即已足啟人疑竇；又證人丙○○於偵
    訊時，檢察官係訊問「是否曾向乙○○購買過毒品？」，證
    人丙○○則證稱：「沒有，都是乙○○無償轉讓予我施用」
    等語，並就被告無償轉讓甲基安非他命予其之時間、地點及
    方式證述綦詳，倘如證人丙○○所述，確曾於警局時遭員警
    以不當方法訊問，然證人丙○○亦證稱員警係欲要求其證稱
    曾向被告購買甲基安非他命，惟證人丙○○於警詢時即證稱
    被告係無償轉讓甲基安非他命予其，尚與證人丙○○證稱員
    警要求其所為陳述相違，難認證人丙○○有何受員警不當訊
    問影響之情；而於檢察官訊問時，證人丙○○復係於檢察官
    詢問是否向被告購買甲基安非他命時，主動陳稱未曾購買過
    ，僅係無償受讓甲基安非他命等語，足徵證人丙○○於警、
    偵訊所為證述實係有所本；再觀諸證人丙○○於97年7 月17
    日偵訊後所為簽名，筆畫有力且字跡清楚，絕非一無思考、
    辨識能力之酒醉之人所得為之簽名，是證人丙○○於本院審
    理時，證稱偵訊時係因酒醉，不知偵訊內容為何等語，亦應
    係屬迴護、避就之詞；再參諸證人丙○○於本院審理時之證
    述內容，其與綽號「猴的」之成年男子並無交情，而甲基安
    非他命量微價貴，無特別管道尚無法任意購得，甚而由他人
    無償贈與，是綽號「猴的」與證人丙○○間素無交情，綽號
    「猴的」焉有可能任意無償轉讓甲基安非他命供被告使用，
    是證人丙○○於本院審理時所為證述，顯係欲迴護其女友母
    親即被告之刑事責任昭然可見。
  (四)蓋毒品之買賣本多選擇隱密地點，且參與者多僅有販毒者與
    購毒者，從而，偵查機關於證據之蒐集上，本較其他案件困
    難；又縱曾對販毒者使用之通訊設備實施通訊監察，然受限
    於監聽時間、受監聽之門號、行動電話多寡，亦非凡販毒案
    件均會有通訊監察譯文足資佐證。從而，雖被告就附表一、
    二所示之各該次販賣海洛因、甲基安非他命犯行，除證人甲○○、丁○○之指證外，尚無其等2 人指證購買海洛因、甲
    基安非他命該次之通訊監察譯文在卷可資佐證，然依照前述
    卷附之通訊監察譯文可知，被告與證人甲○○、丁○○確曾
    以電話聯絡欲購買毒品事宜，且就被告販賣海洛因予證人甲○○部分，因該時偵查機關尚未及對被告實施通訊監察，從
    而，當無從取得附表一所示各該次聯絡販賣海洛因之通訊監
    察譯文；另就被告販賣甲基安非他命予證人丁○○部分，證
    人丁○○證稱該二次均係其直接前往被告住處購買甲基安非
    他命，自無取得該2 次聯絡購買毒品之通訊監察譯文之可能
    ，且證人丁○○證稱其前往被告住處時，確曾目睹有人在該
    處施用甲基安非他命等語，亦核與證人丙○○於本院審理時
    證述相符，從而，尚難僅因卷內無附表一、二各該次交易通
    訊監察譯文，逕認證人甲○○於警、偵訊，及證人丁○○於
    警、偵訊及本院審理時之證述為不可採。
  (五)綜上所述，被告前揭辯解，均應係屬事後卸責之詞，不足採
    信。本案被告被訴販賣海洛因、甲基安非他命，及轉讓禁藥
    之犯行事證明確，應予依法論科。
二、論罪科刑之理由：
    查海洛因、甲基安非他命分為毒品危害防制條例第2 條第 2
    項第1 款、第2 款所定之第一級毒品及第二級毒品，均不得
    非法販賣。核被告所為如附表一所示犯行，均係犯毒品危害
    防制條例第4 條第1 項之販賣第一級毒品海洛因罪。核被告
    所為如附表二所示之犯行，則均係犯同條例第4 條第2 項之
    販賣第二級毒品甲基安非他命罪。按甲基安非他命業經行政
    院衛生署於69年12月8 日以衛署藥字第301124號公告自69年
    12月8 日起禁止輸入、製造，自70 年6月1 日起禁止販賣，
    更於75年7 月11日以衛署藥字第597627號公告一概禁止使用
    ，並在79年10月9 日以衛署藥字第904142號函明令公告列為
    禁藥。又甲基安非他命雖同屬毒品危害防制條例第2 條第 2
    項第2 款所定之第二級毒品，被告如附表三轉讓甲基安非他
    命之行為同為合於該條例第8 條第2 項轉讓第二級毒品罪之
    處罰規定；然藥事法第83條第1 項之「明知為偽藥或禁藥，
    而販賣、供應、調劑、運送、寄藏、牙保、轉讓或意圖販賣
    而陳列者，處7 年以下有期徒刑，得併科新臺幣500 萬元以
    下罰金」規定，係於93年4 月21日修正公布，同年月23日施
    行，其法定刑較毒品危害防制條例第8 條第2 項所定之法定
    刑「6 月以上5 年以下有期徒刑得併科新臺幣70萬元以下罰
    金」為重；又毒品之範圍尚包括影響精神物質與其製品，藥
    事之管理非僅止於藥品之管理，毒品未必係經公告之禁藥，
    禁藥亦非必為毒品，毒品危害防制條例與藥事法二者間，並
    無必然之特別法與普通法關係，故除有轉讓之第二級毒品達
    毒品危害防制條例第8 條第6 項之一定數量，經依法加重之
    法定刑較藥事法第83條第1 項之法定刑為重之情形外，因藥
    事法第83條第1 項為後法，且為重法，應優先適用藥事法處
    罰（最高法院96年度臺上字第3582號判決意旨可資參照）。
    又轉讓第二級毒品達淨重10公克以上者，加重其刑至2分 之
    1 ，轉讓持有毒品加重其刑之數量標準第2 條第1 項第2 款
    規定甚明。經查，依本案卷證資料，尚無證據足資證明被告
    轉讓甲基安非他命予證人丙○○之數量為何，依證人丙○○
    之證述，被告每次轉讓甲基安非他命之數量僅足供施用1 次
    ，衡諸一般施用甲基安非他命之人之施用劑量，施用1 次之
    數量當不致達淨重10公克，是本件既無證據可資證明被告轉
    讓甲基安非他命達淨重10公克，自不得依毒品危害防制條例
    第8 條第6 項規定，加重其刑，從而，被告所為如附表三所
    示2 次轉讓禁藥甲基安非他命予證人丙○○之犯行，依前揭
    說明，應均論以藥事法第83條第1 項之轉讓禁藥罪，公訴意
    旨認此部分均應依毒品危害防制條例第8 條第2 項之轉讓第
    二級毒品罪處斷，尚有誤會，惟起訴之社會基本事實相同，
    爰依法變更起訴法條。被告各次販賣海洛因、甲基安非他命
    ，及轉讓禁藥即同屬第二級毒品甲基安非他命前，持有第一
    級毒品海洛因及第二級毒品甲基安非他命之低度行為，應各
    為其販賣第一級毒品、第二級毒品，及轉讓禁藥之高度行為
    所吸收，不另論罪。被告所為前揭12次犯行，均係犯意各別
    ，行為互殊，應予分論併罰。另按販賣第一級毒品罪之法定
    刑為死刑或無期徒刑，然同為販賣第一級毒品之人，其原因
    動機不一，犯罪情節未必盡同，或有大盤毒梟者，亦有中、
    小盤之分，甚或僅止於吸毒者友儕間為求互通有無之有償轉
    讓者亦有之，其販賣行為所造成危害社會之程度自屬有異，
    法律科處此類犯罪，所設之法定最低本刑卻同為「死刑或無
    期徒刑」，不可謂不重。於此情形，倘依其情狀處以較輕之
    徒刑，即足以懲儆，並可達防衛社會之目的者，自非不可依
    客觀之犯行與主觀之惡性二者加以考量其情狀，是否有可憫
    恕之處，適用刑法第59條之規定酌量減輕其刑，期使個案裁
    判之量刑，能斟酌至當，符合比例原則。本件被告販賣第一
    級毒品海洛因，無視國家對於杜絕毒品危害之禁令，其行為
    固屬不當，應予非難，然被告販賣海洛因之對象尚僅證人甲○○，且證人甲○○原即係染有毒癮之人，被告販賣海洛因
    之次數共8 次，獲利尚非至鉅，其犯罪之情節尚非至惡，僅
    因一時貪念，致罹重典，然相對於長期大量販賣毒品之大毒
    梟而言，其對社會治安及國民健康之危害顯然較小，且被告
    前尚無前科犯行，此有臺灣高等法院被告前案紀錄表存卷可
    參，綜上被告犯案情節觀之，倘仍遽處以法定本刑之最低刑
    度即無期徒刑，無異仍屬失之過苛而不盡情理，不免予人情
    輕法重之感，且難謂符合罪刑相當性及比例原則，更無從與
    大毒梟之惡行有所區隔，是其等犯罪情狀相較於法定之重刑
    ，在客觀上足以引起一般人之同情，情節尚堪憫恕，爰均依
    刑法第59條之規定，對被告所犯如附表一所示8 次販賣第一
    級毒品海洛因之犯行，均酌量減輕其刑。爰審酌被告係因己
    身亦染有毒癮，始鋌而走險從事販毒交易，明知海洛因為第
    一級毒品，甲基安非他命為第二級毒品及禁藥，使用容易成
    癮，濫行施用，非但對施用者身心造成傷害，且多有施用致
    死之案例，而因其成癮性，常使施用者經濟地位發生實質改
    變而處於劣勢，容易造成家庭破裂戕害國力，為國家嚴格查
    禁之違禁物，仍不顧其販賣對象可能面臨之困境，加以販賣
    ，及擅自予以轉讓，其販賣海洛因對象為1 人，次數為8 次
    ，販賣甲基安非他命對象亦為1 人，次數為2 次，轉讓禁藥
    甲基安非他命之對象亦為1 人，次數為2 次，均助長毒品流
    通，致生危害於社會甚鉅等一切情狀，分別諭知如主文所示
    之刑，並定其應執行之刑。
三、另按毒品危害防制條例第19條第1 項規定，犯販賣毒品罪者
    ，其犯罪所得之財物均沒收之，係採義務沒收主義。故販賣
    毒品所得之對價，不問其中成本若干，利潤多少，均應全部
    諭知沒收，貫徹政府查禁煙毒之決心，以符立法本旨（最高
    法院91年度臺上字第2419號判決意旨參照）。查被告於附表
    一編號1 至8 所示時、地，販賣海洛因予證人甲○○，所得
    各為1,000 元，及於附表二編號1 、2 所示時、地，販賣甲
    基安非他命予證人丁○○，所得各為1,000 元及1,500 元，
    應均依毒品危害防制條例第19條第1 項規定，於各主文欄項
    下，諭知宣告沒收，如全部或一部不能沒收時，皆以其財產
    抵償之。被告販賣海洛因所使用之0000000000門號，雖非被
    告親自申請，此有臺灣大哥大資料查詢1 紙在卷可參，惟被
    告於本院審理時陳稱該門號係其所購得等語，從而，該門號
    晶片卡之所有權應已歸屬於被告；且該門號所裝置之行動電
    話，亦係被告所有並查扣在案，亦據被告自承在卷，自均應
    依毒品危害防制條例第19條第1 項規定宣告沒收。至本案搜
    索另查扣之甲基安非他命11包，被告陳稱係伊所購入欲供己
    施用，尚非欲供販賣或轉讓所用，且查無證據足資證明前開
    物品確與本案被告販賣甲基安非他命及轉讓禁藥之犯行有何
    關聯，本院自無從併予宣告沒收。
據上論斷，應依刑事訴訟法第299 條第1 項前段、第300 條，毒
品危害防制條例第4 條第1 項、第2 項、第19條第1 項，藥事法
第83條第1 項，刑法第11條、第59條、第51條第5 款，判決如主
文。
本案經檢察官王元郁到庭執行職務。
中    華    民    國    97    年    12    月    16    日
                刑事第八庭    審判長法  官 簡婉倫
                                    法  官 唐中興
                                    法  官 陳銘壎
以上正本證明與原本無異。
如不服本判決應於收受判決後10日內向本院提出上訴書狀，並應
敘述具體理由；其未敘述上訴理由者，應於上訴期間屆滿後20日
內向本院補提理由書（均須按他造當事人之人數附繕本）「切勿
逕送上級法院」。
中    華    民    國    97    年    12    月    16    日
                                    書記官 林盛輝
附錄本案論罪科刑法條：
毒品危害防制條例第4條
製造、運輸、販賣第一級毒品者，處死刑或無期徒刑；處無期徒
刑者，得併科新臺幣 1 千萬元以下罰金。
製造、運輸、販賣第二級毒品者，處無期徒刑或 7 年以上有期徒
刑，得併科新臺幣 7 百萬元以下罰金。
前五項之未遂犯罰之。
毒品危害防制條例第19條
犯第 4 條至第 9 條、第 12 條、第 13 條或第 14 條第 1 項、
第2項之罪者，其供犯罪所用或因犯罪所得之財物，均沒收之，
如全部或一部不能沒收時，追徵其價額或以其財產抵償之。
藥事法第83條第1項
明知為偽藥或禁藥，而販賣、供應、調劑、運送、寄藏、牙保、
轉讓或意圖販賣而陳列者，處7 年以下有期徒刑，得併科新臺幣
5 百萬元以下罰金。
附表一：被告販賣第一級毒品海洛因予甲○○部分：
┌─┬─────┬─────┬──────┬───┬────────────┬─────────┐
│編│ 交易時間 │ 交易地點 │  交易方式  │交易價│       證      據       │   主     文      │
│號│          │          │            │格（新│                        │                  │
│  │          │          │            │臺幣）│                        │                  │
├─┼─────┼─────┼──────┼───┼────────────┼─────────┤
│1 │97年2 月中│彰化縣彰化│由甲○○以其│1,000 │1、證人甲○○於警、偵訊 │乙○○販賣第一級毒│
│  │旬至97年 3│市○○路附│所使用之0928│元    │   之證述（見偵卷第81頁 │品，處有期徒刑拾伍│
│  │月間之某日│近巷口    │426060行動電│      │   至第82頁，第289 頁至 │年貳月。因販賣毒品│
│  │          │          │話，與乙○○│      │   第290頁）。          │所得財物新臺幣壹仟│
│  │          │          │使用之092039│      │2、門號0000000000與門號 │元沒收之，如全部或│
│  │          │          │3324行動電話│      │   0000000000通訊監察譯 │一部不能沒收時，以│
│  │          │          │聯絡後，約定│      │   文1 紙（見偵卷第93頁 │其財產抵償之。扣案│
│  │          │          │購買海洛因之│      │   ）。                 │之摩托羅拉廠牌行動│
│  │          │          │時、地及交易│      │3、被告所有之摩托羅拉廠 │電話（內裝門號0920│
│  │          │          │價格        │      │   牌行動電話（內裝門號 │393324SIM卡）壹支 │
│  │          │          │            │      │   0000000000SIM卡）1支 │沒收。            │
├─┼─────┼─────┼──────┼───┼────────────┼─────────┤
│2 │上揭日期後│彰化縣彰化│由甲○○以其│1,000 │1、證人甲○○於警、偵訊 │乙○○販賣第一級毒│
│  │之97年2 月│市○○路附│所使用之0928│元    │   之證述（見偵卷第81頁 │品，處有期徒刑拾伍│
│  │中旬至97年│近巷口    │426060行動電│      │   至第82頁，第289 頁至 │年貳月。因販賣毒品│
│  │3月 間之某│          │話，與乙○○│      │   第290頁）。          │所得財物新臺幣壹仟│
│  │日        │          │使用之092039│      │2、門號0000000000與門號 │元沒收之，如全部或│
│  │          │          │3324行動電話│      │   0000000000通訊監察譯 │一部不能沒收時，以│
│  │          │          │聯絡後，約定│      │   文1 紙（見偵卷第93頁 │其財產抵償之。扣案│
│  │          │          │購買海洛因之│      │   ）。                 │之摩托羅拉廠牌行動│
│  │          │          │時、地及交易│      │3、被告所有之摩托羅拉廠 │電話（內裝門號0920│
│  │          │          │價格        │      │   牌行動電話（內裝門號 │393324SIM卡）壹支 │
│  │          │          │            │      │   0000000000SIM卡）1支 │沒收。            │
├─┼─────┼─────┼──────┼───┼────────────┼─────────┤
│3 │上揭日期後│彰化縣彰化│由甲○○以其│1,000 │1、證人甲○○於警、偵訊 │乙○○販賣第一級毒│
│  │之97年2 月│市○○路附│所使用之0928│元    │   之證述（見偵卷第81頁 │品，處有期徒刑拾伍│
│  │中旬至97年│近巷口    │426060行動電│      │   至第82頁，第289 頁至 │年貳月。因販賣毒品│
│  │3月 間之某│          │話，與乙○○│      │   第290頁）。          │所得財物新臺幣壹仟│
│  │日        │          │使用之092039│      │2、門號0000000000與門號 │元沒收之，如全部或│
│  │          │          │3324行動電話│      │   0000000000通訊監察譯 │一部不能沒收時，以│
│  │          │          │聯絡後，約定│      │   文1 紙（見偵卷第93頁 │其財產抵償之。扣案│
│  │          │          │購買海洛因之│      │   ）。                 │之摩托羅拉廠牌行動│
│  │          │          │時、地及交易│      │3、被告所有之摩托羅拉廠 │電話（內裝門號0920│
│  │          │          │價格        │      │   牌行動電話（內裝門號 │393324SIM卡）壹支 │
│  │          │          │            │      │   0000000000SIM卡）1支 │沒收。            │
├─┼─────┼─────┼──────┼───┼────────────┼─────────┤
│4 │上揭日期後│彰化縣彰化│由甲○○以其│1,000 │1、證人甲○○於警、偵訊 │乙○○販賣第一級毒│
│  │之97年2 月│市○○路附│所使用之0928│元    │   之證述（見偵卷第81頁 │品，處有期徒刑拾伍│
│  │中旬至97年│近巷口    │426060行動電│      │   至第82頁，第289 頁至 │年貳月。因販賣毒品│
│  │3月 間之某│          │話，與乙○○│      │   第290頁）。          │所得財物新臺幣壹仟│
│  │日        │          │使用之092039│      │2、門號0000000000與門號 │元沒收之，如全部或│
│  │          │          │3324行動電話│      │   0000000000通訊監察譯 │一部不能沒收時，以│
│  │          │          │聯絡後，約定│      │   文1 紙（見偵卷第93頁 │其財產抵償之。扣案│
│  │          │          │購買海洛因之│      │   ）。                 │之摩托羅拉廠牌行動│
│  │          │          │時、地及交易│      │3、被告所有之摩托羅拉廠 │電話（內裝門號0920│
│  │          │          │價格        │      │   牌行動電話（內裝門號 │393324 SIM卡）壹支│
│  │          │          │            │      │   0000000000SIM卡）1支 │沒收。            │
├─┼─────┼─────┼──────┼───┼────────────┼─────────┤
│5 │上揭日期後│彰化縣彰化│由甲○○以其│1,000 │1、證人甲○○於警、偵訊 │乙○○販賣第一級毒│
│  │之97年2 月│市○○路附│所使用之0928│元    │   之證述（見偵卷第81頁 │品，處有期徒刑拾伍│
│  │中旬至97年│近巷口    │426060行動電│      │   至第82頁，第289 頁至 │年貳月。因販賣毒品│
│  │3月 間之某│          │話，與乙○○│      │   第290頁）。          │所得財物新臺幣壹仟│
│  │日        │          │使用之092039│      │2、門號0000000000與門號 │元沒收之，如全部或│
│  │          │          │3324行動電話│      │   0000000000通訊監察譯 │一部不能沒收時，以│
│  │          │          │聯絡後，約定│      │   文1 紙（見偵卷第93頁 │其財產抵償之。扣案│
│  │          │          │購買海洛因之│      │   ）。                 │之摩托羅拉廠牌行動│
│  │          │          │時、地及交易│      │3、被告所有之摩托羅拉廠 │電話（內裝門號0920│
│  │          │          │價格        │      │   牌行動電話（內裝門號 │393324 SIM卡）壹支│
│  │          │          │            │      │   0000000000SIM卡）1支 │沒收。            │
├─┼─────┼─────┼──────┼───┼────────────┼─────────┤
│6 │上揭日期後│彰化縣彰化│由甲○○以其│1,000 │1、證人甲○○於警、偵訊 │乙○○販賣第一級毒│
│  │之97年2 月│市○○路附│所使用之0928│元    │   之證述（見偵卷第81頁 │品，處有期徒刑拾伍│
│  │中旬至97年│近巷口    │426060行動電│      │   至第82頁，第289 頁至 │年貳月。因販賣毒品│
│  │3月 間之某│          │話，與乙○○│      │   第290頁）。          │所得財物新臺幣壹仟│
│  │日        │          │使用之092039│      │2、門號0000000000與門號 │元沒收之，如全部或│
│  │          │          │3324行動電話│      │   0000000000通訊監察譯 │一部不能沒收時，以│
│  │          │          │聯絡後，約定│      │   文1 紙（見偵卷第93頁 │其財產抵償之。扣案│
│  │          │          │購買海洛因之│      │   ）。                 │之摩托羅拉廠牌行動│
│  │          │          │時、地及交易│      │3、被告所有之摩托羅拉廠 │電話（內裝門號0920│
│  │          │          │價格        │      │   牌行動電話（內裝門號 │393324 SIM卡）壹支│
│  │          │          │            │      │   0000000000SIM卡）1支 │沒收。            │
├─┼─────┼─────┼──────┼───┼────────────┼─────────┤
│7 │上揭日期後│彰化縣彰化│由甲○○以其│1,000 │1、證人甲○○於警、偵訊 │乙○○販賣第一級毒│
│  │之97年2 月│市○○路附│所使用之0928│元    │   之證述（見偵卷第81頁 │品，處有期徒刑拾伍│
│  │中旬至97年│近巷口    │426060行動電│      │   至第82頁，第289 頁至 │年貳月。因販賣毒品│
│  │3月 間之某│          │話，與乙○○│      │   第290頁）。          │所得財物新臺幣壹仟│
│  │日        │          │使用之092039│      │2、門號0000000000與門號 │元沒收之，如全部或│
│  │          │          │3324行動電話│      │   0000000000通訊監察譯 │一部不能沒收時，以│
│  │          │          │聯絡後，約定│      │   文1 紙（見偵卷第93頁 │其財產抵償之。扣案│
│  │          │          │購買海洛因之│      │   ）。                 │之摩托羅拉廠牌行動│
│  │          │          │時、地及交易│      │3、被告所有之摩托羅拉廠 │電話（內裝門號0920│
│  │          │          │價格        │      │   牌行動電話（內裝門號 │393324 SIM卡）壹支│
│  │          │          │            │      │   0000000000SIM卡）1支 │沒收。            │
├─┼─────┼─────┼──────┼───┼────────────┼─────────┤
│8 │上揭日期後│彰化縣彰化│由甲○○以其│1,000 │1、證人甲○○於警、偵訊 │乙○○販賣第一級毒│
│  │之97年2 月│市○○路附│所使用之0928│元    │   之證述（見偵卷第81頁 │品，處有期徒刑拾伍│
│  │中旬至97年│近巷口    │426060行動電│      │   至第82頁，第289 頁至 │年貳月。因販賣毒品│
│  │3月 間之某│          │話，與乙○○│      │   第290頁）。          │所得財物新臺幣壹仟│
│  │日        │          │使用之092039│      │2、門號0000000000與門號 │元沒收之，如全部或│
│  │          │          │3324行動電話│      │   0000000000通訊監察譯 │一部不能沒收時，以│
│  │          │          │聯絡後，約定│      │   文1 紙（見偵卷第93頁 │其財產抵償之。扣案│
│  │          │          │購買海洛因之│      │   ）。                 │之摩托羅拉廠牌行動│
│  │          │          │時、地及交易│      │3、被告所有之摩托羅拉廠 │電話（內裝門號0920│
│  │          │          │價格        │      │   牌行動電話（內裝門號 │393324 SIM卡）壹支│
│  │          │          │            │      │   0000000000SIM卡）1支 │沒收。            │
└─┴─────┴─────┴──────┴───┴────────────┴─────────┘
附表二：被告販賣第二級毒品甲基安非他命予丁○○部分：
┌─┬─────┬─────┬──────┬───┬────────────┬─────────┐
│編│ 交易時間 │ 交易地點 │  交易方式  │交易價│       證      據       │   主     文      │
│號│          │          │            │格（新│                        │                  │
│  │          │          │            │臺幣）│                        │                  │
├─┼─────┼─────┼──────┼───┼────────────┼─────────┤
│1 │97年2 月初│乙○○位於│由丁○○親自│1,000 │1、證人丁○○於警、偵訊 │乙○○販賣第二級毒│
│  │某日      │彰化縣彰化│前往乙○○住│元    │   及本院審理時之證述（ │品，處有期徒刑柒年│
│  │          │市○○路 3│處，談妥甲基│      │   見偵卷第162 頁至第163│貳月。因販賣毒品所│
│  │          │段422 巷24│安非他命之交│      │   頁、第283 頁，本院97 │得財物新臺幣壹仟元│
│  │          │-4 號住處 │易價格後，當│      │   年10月28日審判筆錄） │沒收之，如全部或一│
│  │          │          │場由乙○○交│      │2、門號0000000000與門號0│部不能沒收時，以其│
│  │          │          │付甲基安非他│      │   000000000通訊監察譯文│財產抵償之。      │
│  │          │          │命          │      │   1 紙（見偵卷第176頁）│                  │
│  │          │          │            │      │   。                   │                  │
├─┼─────┼─────┼──────┼───┼────────────┼─────────┤
│2 │97年5 月中│乙○○位於│由丁○○親自│1,500 │1、證人丁○○於警、偵訊 │乙○○販賣第二級毒│
│  │旬某日    │彰化縣彰化│前往乙○○住│元    │   及本院審理時之證述（ │品，處有期徒刑柒年│
│  │          │市○○路 3│處，談妥甲基│      │   見偵卷第162 頁至第163│貳月。因販賣毒品所│
│  │          │段422 巷24│安非他命之交│      │   頁、第283 頁，本院97 │得財物新臺幣壹仟伍│
│  │          │-4 號住處 │易價格後，當│      │   年10月28日審判筆錄） │佰元沒收之，如全部│
│  │          │          │場由乙○○交│      │2、門號0000000000與門號0│或一部不能沒收時，│
│  │          │          │付甲基安非他│      │   000000000通訊監察譯文│以其財產抵償之。  │
│  │          │          │命          │      │   1 紙（見偵卷第176頁）│                  │
│  │          │          │            │      │   。                   │                  │
└─┴─────┴─────┴──────┴───┴────────────┴─────────┘
附表三：被告轉讓禁藥甲基安非他命予丙○○部分：
┌─┬─────┬─────┬────────────┬─────────┐
│編│ 時    間 │ 地    點 │       證      據       │   主     文      │
│號│          │          │                        │                  │
│  │          │          │                        │                  │
├─┼─────┼─────┼────────────┼─────────┤
│1 │97年6 月中│乙○○位於│1、證人丙○○於警、偵訊 │乙○○明知為禁藥，│
│  │旬某日    │彰化縣彰化│   之證述（見偵卷第238頁│而轉讓，處有期徒刑│
│  │          │市○○路 3│   背面至第239 頁、第293│柒月。            │
│  │          │段422 巷24│   頁）                 │                  │
│  │          │-4 號住處 │2、被告於警、偵訊之自白 │                  │
├─┼─────┼─────┼────────────┼─────────┤
│2 │97年7 月14│乙○○位於│1、證人丙○○於警、偵訊 │乙○○明知為禁藥，│
│  │日        │彰化縣彰化│   之證述（見偵卷第238頁│而轉讓，處有期徒刑│
│  │          │市○○路 3│   背面至第239 頁、第293│柒月。            │
│  │          │段422 巷24│   頁）                 │                  │
│  │          │-4 號住處 │2、被告於警、偵訊之自白 │                  │
└─┴─────┴─────┴────────────┴─────────┘


司法院資訊處製作；財團法人民間司法改革基金會備份。
